【裁判字號】    89,易,2730
【裁判日期】    900323
【裁判案由】    詐欺
【裁判全文】
臺灣臺中地方法院刑事判決                    八十九年度易字第二七三號
    公  訴  人  台灣台中地方法院檢察署檢察官
    被      告  丙○○
右列被告因詐欺案件，經檢察官提起公訴（八十九年度偵字第一0二一一號）及移送
併辦（八十九年度偵續字第一九六號），本院判決如左：
    主  文
丙○○連續意圖為自己不法之所有，以詐術使人將本人之物交付，處有期徒刑捌月。
    事  實
一、丙○○曾犯竊盜罪、偽造有價證券罪、違反麻醉藥品管理條例之罪，品行不良，
    猶不知悛悔，明知其經營劦眾電訊事業股份有限公司及「龍芝琳事業機構」不善
    ，積欠他人甚多債務，且已無資產，沒有償債之能力，其中亦積欠乙○○新台幣
    （下同）十五萬元仍未清償，復意圖為自己不法之所有並基於概括之犯意，於（
    一）民國八十五年九月間，透過丁○○之友人介紹，向丁○○詐稱其所經營之事
    業項目廣泛，財力雄厚，然臨時需小額週轉，請丁○○暫借十萬元，並稱期限一
    年，到期一定償還，丁○○不疑有詐而於同年月二十二日如數借與。嗣又於同年
    十一月間，向丁○○詐稱可介紹丁○○在其所經營之另家「明視氣功治療公司」
    任職，再向丁○○借款三十萬元，亦稱半年後清償，丁○○亦不疑有詐，於同年
    十一月八日，再度借與三十萬元。丙○○取得上開款項之後即用以清償其他欠債
    ，或私自花用，於借款期限到期之後拒不向丁○○為清償，而詐得四十萬元。
    （二）八十五年十二月三十一日，向乙○○詐稱可與乙○○合資經營「明視氣功
    治療公司」，請乙○○出資十五萬元，其亦出資十五萬元，並稱其可以先以支票
    向他人掉取現金先清償積欠乙○○之十五萬元，再以所掉取之十五萬元充作乙○○投資之金額，致乙○○陷於錯誤，而向王俊程借得王俊程所簽發之以第一商業
    銀行豐原分行為付款人金額各為七萬五千元票號分別為MA0000000、MA0000000，
    發票日分別為八十六年二月二十日、八十六年二月二十八日之支票二紙交付丙○○。丙○○取得上開二紙支票後，隨即以MA0000000號支票向賴三益掉得現金七
    萬五千元，另以MA935519號支票請甲○○向他人掉現，甲○○即介紹丙○○以向
    「林明宗」買藥再出售之方式籌取現款，並由甲○○將售藥所籌得之款全數交付
    丙○○（實際上約買五萬元，林明宗找二萬元給丙○○，五千元為利息，其餘為
    甲○○之車馬費。），然丙○○掉得現金之後並未向乙○○為清償，所得其中一
    部份用於清償其他債務，部分則用於私人花費，因此而詐得十五萬元。
二、案經乙○○及丁○○訴請臺灣臺中地方法院檢察署檢察官偵查起訴及移送併辦。
    理  由
一、訊據被告丙○○固不否認經由乙○○向王俊程取得上開支票及向丁○○借得四十
    萬元之事實，然堅決否認有詐欺犯行，辯稱其與乙○○一起合開「明視氣功治療
    公司」，所以透過乙○○向王俊程借支票，向其他人掉取現金作為公司開銷之用
    ，而其並未欠乙○○十五萬元，是有一位叫林麗芬的人請其向乙○○借錢，乙○○的錢是借給林麗芬，又其向丁○○所借得的錢，均用於公司開銷、週轉，因其
    所經營之公司現在都已經不再營業，其已無能力一次全部清償，只能分期償還云
    云。
二、查上開事已據被害人乙○○及丁○○指訴甚為詳實，被告雖辯稱透過乙○○向王
    俊程取得之支票所掉取之現金，均用於公司開銷、週轉，且稱未積欠乙○○十五
    萬元，然乙○○陳稱其並未借款與林麗芬之人，乃被告所借，而被告既不否認直
    接自乙○○之手取得十五萬元，但未能證明該款係代林麗芬所借並已交付林麗芬
    ，其此項辯解不足採信，又被告辯稱以支票掉取之現金已用於公司開銷、週轉，
    然查被害人乙○○堅稱當初被告是說要以支票掉現而清償欠款十五萬元，並非用
    於投資「明視氣功治療公司」。按被告既已積欠乙○○十五萬元，已如前述，茍
    非被告稱可以支票向他人掉現而清償該欠款，乙○○豈有再向王俊程借用支票供
    被告使用之理，又被告以上開支票向他人掉取現金之後，雖稱用於劦眾公司之開
    銷、週轉，然其並未能提出使用之詳目、憑據，以證明確係為該用途，而被害人
    乙○○稱被告只支付公司部分支租金而已，公司之債權人經常上門向其索債。是
    被告應僅以其中少部分支付劦眾公司之債務，其餘大部分則用於私人花費，其此
    部份之辯解亦不足採信。另查被告並無資產，已無償債之能力，猶向被害人丁○○稱其所經營之事業項目多且可介紹丁○○任職，致丁○○不查而先後借予四十
    萬元，而丁○○至被告處上班僅一月左右，即無薪資可領隨即去職，足見被告確
    實沒有償債之能力，而其取得丁○○之借款後，應亦係用於私人花費，非用於公
    司週轉，而其於借款期限到期之後即拒絕償還，足見其於借款之初即無償還之意
    ，其有不法所有之意圖至為顯然。
二、核被告所為係犯刑法第三百三十九條第一項之詐欺取財罪，其先後三次犯行，時
    間緊接，觸犯構成要件相同之罪名，顯係基於概括之犯意反覆所為，為連續犯，
    應以一罪論並加重其刑。查被告曾犯竊盜罪、偽造有價證券罪、違反麻醉藥品管
    理條例之罪，此有被告前案紀錄表在卷可稽，品行至為不良，應從重量刑。爰審
    酌被告犯罪之動機、目的、手段、所生之危害及其品行、智識程度與犯罪後僅償
    還被還人丁○○少許款項態度非佳等一切情狀，量處有期徒刑八月，以資懲儆。
據上論斷，應依刑事訴訟法第二百九十九條第一項前段，刑法第五十六條、第三百三
十九條第一項，罰金罰鍰提高標準條例第一條前段，判決如主文。
中      華      民      國      九十      年      三    月    二十三    日
                                        法  官  李添興
右正本證明與原本無異。
如不服本判決，應於送達後十日內向本院提出上訴狀 （須附繕本） ，上訴於台灣高等
法院台中分院。
                                        書記官
中      華      民      國      九十      年      三    月    二十六    日
附錄論罪科刑法條


司法院資訊處製作；財團法人民間司法改革基金會備份。
